【裁判字號】    92,易,771
【裁判日期】    920606
【裁判案由】    違反勞動基準法
【裁判全文】
臺灣高雄地方法院刑事判決                          九十二年度易字第七七一號
    公  訴  人  臺灣高雄地方法院檢察署檢察官
    被      告  丁○○○股份有限公司
    兼代表人    己○○
    右二人共同  乙○○
    代  理  人
右列被告等因違反勞動基準法案件，經檢察官提起公訴（九十二年度偵字第四六號）
，本院判決如左：
    主  文
丁○○○股份有限公司、己○○均無罪。
    理  由
一、公訴意旨略以：被告己○○為被告丁○○○股份有限公司（下稱萬安公司）之董
    事長，為公司之代表人，自民國八十八年三月一日起僱用告訴人戊○○擔任管理
    員，竟於九十一年四月十七日無故發布將告訴人調至台南分公司任職之調職令，
    使告訴人因認路途太遠而未至前述地點就職。詎被告己○○及被告萬安公司身為
    告訴人之雇主，未依勞動基準法第十二條及同法第十六之規定與告訴人終止契約
    ，竟自行認定告訴人係自動離職，而未依勞動基準法第十七條之規定發給資遣費
    予戊○○，因認被告己○○涉有違反勞動基準法第十七條之規定而犯同法第七十
    八條之罪嫌，被告萬安公司則應依同法第八十一條第一項規定科以罰金刑。
二、按犯罪事實應依證據認定之，無證據不得推定其犯罪事實；又不能證明被告犯罪
    者，應諭知無罪之判決，刑事訴訟法第一百五十四條、第三百零一條第一項分別
    定有明文。次按違反勞動基準法第十七條規定者，科三萬元以下罰金；雇主依勞
    動基準法第十六條之規定終止勞動契約者，應依規定發給勞工資遣費；又雇主依
    勞動基準法第十一條或第十三條但書規定終止勞動契約者，應有相當之預告期間
    ，勞動基準法第七十八條、第十七條、第十六分別著有明文。而非有左列情事之
    一者，雇主不得預告勞工終止勞動契約：(一)歇業或轉讓時。(二)虧損或業務緊縮時
    。(三)不可抗力暫停工作在一個月以上時。(四)業務性質變更，有減少勞工之必要，
    又無適當工作可供安置時。(五)勞工對於所擔任之工作確不能勝任時。另勞工在勞
    動基準法第五十條規定之停止工作期間或第五十九條規定之醫療期間，雇主不得
    終止契約。但雇主因天災、事變或其他不可抗力致事業不能繼續，經報主管機關
    核定者，不在此限，同法第十一條、第十三條亦規定甚明。是雇主違反勞動基準
    法第十七條規定而犯有同法第七十八條之罪，限於有同法第十一條、第十三條但
    書規定之合法終止勞動契約事由，經雇主終止勞動契約後，拒不依同法第十七條
    規定發給資遺費，始足當之。
三、本件公訴人認被告己○○及萬安公司涉有前開罪嫌，無非係以告訴人戊○○之指
    訴、證人即萬安公司高雄區督導甲○○、高雄區主管王嗣源之證述，及高雄縣政
    府函文、勞資爭議調解紀錄、萬安公司九十一年四月十七日九十一萬安字第九七
    號函文、財團法人金融聯合徵信中心公司登記資訊、公司董監事及經理人名單各
    一紙附卷等為論罪之依據。訊據被告己○○及萬安公司之共同代理人乙○○均堅
    詞否認萬安公司有何違反勞動基準法第十七條規定之犯行，辯稱：公司接到興寬
    大樓管理委員會來函表示告訴人態度不佳，要求將告訴人調職，故於九十一年四
    月十七日發布調職令，通知告訴人文到三日內到台南報到，否則視同自願離職，
    僱傭契約有約定員工要服從公司調動，告訴人不服調動，於同年月二十日還帶他
    兒子到興寬大樓上班，經甲○○到場處理，告訴人還叫他兒子把甲○○趕出去，
    公司係依勞動基準法第十二條第二款及第六款規定終止契約，並非依同法第十六
    條規定終止契約，自無須發給資遣費等語。經查，告訴人受僱於被告萬安公司於
    興寬大樓擔任管理員，因興寬大樓管理委員會發函表示告訴人執勤態度不佳，要
    求該公司檢討改進，該公司乃於九十一年四月十七日發布調職令，通知告訴人於
    文到三日內至該公司台南辦事處報到，否則視同自願離職論，告訴人於同年月二
    十日至興寬大樓上班時，其子劉俊德與甲○○發生肢體衝突，該公司事後並未另
    外發布解僱之通知予告訴人等情，業據被告己○○供述在卷，並經被告萬安公司
    之代理人乙○○陳述及證人甲○○、興寬大樓管理委員會主任委員丙○○證述在
    卷，復有興寬大樓管理委員會函及萬安公司調職令各一份附卷可稽。而告訴人亦
    陳稱：於九十一年四月二十日至興寬大樓接班時，早班管理員高清泉有拿調職令
    給我，但報到地點永康離家太遠，所以沒有去報到，那天甲○○穿便服和拖鞋去
    興寬大樓，叫我出去，我兒子以為有人來鬧事就起衝突等語，並經證人即告訴人
    之子劉俊德證述在卷。綜上足認，被告己○○及萬安公司並非依前揭勞動基準法
    第十一條、第十三條但書之規定終止與告訴人之勞動契約，揆諸上開說明，渠等
    對告訴人即不負有依同法第十七條規定發給資遺費之義務，所為自與同法第七十
    八條、八十一條規定之刑責無涉。至被告萬安公司僅發布調職令通知告訴人於文
    到三日內至該公司台南辦事處報到，否則視同自願離職論，並未於告訴人未遵期
    報到或其子與甲○○發生衝突後，另外發布解僱之通知予告訴人，所為是否與勞
    動基準法第十二條第一項第六款及第二款規定相符，能否生合法終止勞動契約之
    效力，核屬民事糾葛，應另循民事途徑解決，附此敘明。此外，本院復無其他積
    極證據足認被告己○○及萬安公司有何公訴人所指違反勞動基準法第十七條規定
    之犯行，既不能證明被告等犯罪，自應為被告等無罪之諭知。
據上論斷，應依刑事訴訟法第三百零一條第一項，判決如主文。
本案經檢察官楊碧瑛到庭執行職務。
中      華      民      國    九十二    年      六      月      六      日
                                  臺灣高雄地方法院刑事庭
                                      審判長法  官  黃三友
                                            法  官  黃宗揚
                                            法  官  王雅苑
右正本證明與原本無異。
如不服本判決，應於判決送達後十日內，向本院提出上訴狀。
                                            書記官  黃琬婷
中      華      民      國    九十二    年      六      月      六      日


司法院資訊處製作；財團法人民間司法改革基金會備份。
